臺灣桃園地方法院刑事判決　　　　　　　 96年度訴字第202號
公　訴　人　臺灣桃園地方法院檢察署檢察官
被　　　告　丁○○
　　　　　　甲○○
　　　　　　乙○○
共　　　同
選任辯護人　何啟熏律師
上列被告因妨害自由案件，經檢察官提起公訴（95年度偵字第11
330號），上列被告於準備程序中自白犯罪，經本院合議庭裁定
本件改由受命法官獨任進行簡式審判程序，判決如下：
    主  文
丁○○共同以其他非法方法，剝奪人之行動自由，累犯，處有期
徒刑伍月，如易科罰金，以銀元參佰元即新臺幣玖佰元折算壹日
。
甲○○、乙○○共同以其他非法方法，剝奪人之行動自由，各處
有期徒刑肆月，如易科罰金，均以銀元參佰圓即新台幣玖佰元折
算壹日。均緩刑參年。
    事  實
一、丁○○前曾於民國91年間因違反妨害兵役條例案件，經本院
    於92年1 月14日以92年度桃簡字106 號判處有期徒刑3 月確
    定，其於92年6 月2 日易科罰金執行完畢。詎猶不知悔改，
    因己○○與丙○○積欠其賭債新台幣（下同）250 萬元，其
    擔心2 人不依約給付，於95年5 月1 日下午3 時30分許，夥
    同甲○○、乙○○及另4 名真實姓名年籍不詳之成年男子，
    共乘2 部自用小客車，前往己○○位於桃園縣桃園市縣○路
    292 號13樓之1 住處，欲向己○○索債，然於同上路292 號
    前，丁○○見己○○、丙○○及丙○○之母親戊○○攜帶行
    李共乘丙○○所駕駛之7707—KR號自用小客車正欲離去，遂
    與甲○○、乙○○及另4 名真實姓名年籍不詳之成年男子，
    共同基於妨害自由之犯意聯絡，由丁○○先趨前毆打己○○
    之頭部（傷害部分未據告訴），並強拉己○○至其所駕駛之
    自用小客車，旋即駕車強押己○○至同上市之陽明公園，嗣
    己○○應允丁○○該賭債會拜託父親給付，丁○○始令己○○離去。另3 名真實姓名年籍不詳之成年男子自丙○○所駕
    駛之自用小客車副駕駛座上強押戊○○坐上另1 部自用小客
    車，而甲○○、乙○○及另1 名真實姓名年籍不詳之成年男
    子則喝令丙○○坐在其所駕駛之自用小客車後座中央，改由
    甲○○駕駛，且在丁○○指示下，分別載丙○○、戊○○在
    同上市區內繞行，途中並對丙○○、戊○○恫稱：「你母親
    （或兒子）在我們手上，要好好配合」等語，而以此等強暴
    、脅迫之不法方式，剝奪丙○○、戊○○之行動自由。嗣於
    同日下午4 時5 分許，將丙○○強押至同上市○○○街25號
    之「哈斯勒汽車商務旅館」之206 號房間內，戊○○於前開
    汽車旅館門口則藉詞至便利商店購買香煙擺脫監控，並於電
    話中示意女兒報警處理，員警乃於同日下午4 時40分許，在
    上址查獲上情。
二、案經桃園縣政府警察局桃園分局報請臺灣桃園地方法院檢察
    署檢察官偵查起訴。
    理  由
一、按除被告所犯為死刑、無期徒刑、最輕本刑為三年以上有期
    徒刑之罪或高等法院管轄第一審案件者外，於第一次審判期
    日前之準備程序進行中，被告先就被訴事實為有罪之陳述時
    ，審判長得告知被告簡式審判程序之旨，並聽取當事人、代
    理人、辯護人及輔佐人之意見後，裁定進行簡式審判程序，
    刑事訴訟法第273 條之1 第1 項定有明文。經核本件被告丁○○、甲○○及乙○○所犯係死刑、無期徒刑、最輕本刑為
    3 年以上有期徒刑以外之罪，其於準備程序中就被訴事實為
    有罪之陳述，經法官告知簡式審判程序之旨，並聽取公訴人
    、被告及辯護人之意見後，本院爰依首揭規定，合議裁定由
    受命法官獨任進行簡式審判程序，合先敘明。
二、上開犯罪事實，業據被告丁○○、甲○○及乙○○於本院審
    理中坦承不諱，並有被害人己○○、丙○○及戊○○之指訴
    歷歷，且有哈斯勒汽車商務旅館旅客登記簿影本1 紙、本票
    10張扣案足憑，足徵被告等之自白與事實相符，應堪採信。
三、刑法及刑法施行法部分條文業經修正公布，並均於95年7 月
    1 日施行。修正後刑法第2 條第1 項之規定，係規範行為後
    法律變更所生新舊法律比較適用之準據法，於修正後刑法施
    行後，應適用修正後刑法第2 條第1 項規定之從舊從輕之原
    則為比較；修正後刑法第2 條第2 項，則為同條第1 項之特
    別規定，於修正後刑法施行後，關於非拘束人身自由之保安
    處分，應依修正後刑法第2 條第2 項之規定，適用裁判時之
    法律。又修正後刑法第35條，乃刑之重輕之法定次序與標準
    ，應適用裁判時之修正後刑法第35條之規定。修正後刑法第
    2 條第1 項係採從舊從輕原則，適用最有利於行為人之法律
    。比較時應就罪刑有關之共犯、未遂犯、連續犯、牽連犯、
    結合犯，以及累犯加重，自首減輕暨其他法定加減原因（如
    身分加減）與加減例等一切情形，綜其全部之結果而為比較
    。關於易科罰金之折算標準、易服勞役之折算標準及期限、
    罰金與死刑是否併予執行、多數有期徒刑定應執行之刑時之
    最高刑期之限制等之修正，事涉行為人易刑折算標準金額之
    多寡與期限之長短及定執行刑時能否就罰金刑併予執行或有
    期徒刑定應執行之刑時最高度之限制，應依修正後刑法第2
    條第1 項規定，適用最有利於行為人之法律。拘束人身自由
    之保安處分，並非屬修正後刑法第2 條第2 項規定之範圍，
    除有特別規定者外，應依修正後刑法第2 條第1 項規定，適
    用最有利於行為人之法律。從刑附屬於主刑，除法律有特別
    規定者外，依主刑所適用之法律。惟如新舊法處罰之輕重相
    同，即無有利或不利之情形，無比較適用之問題，非修正後
    刑法第2 條第1 項所指法律有變更，即無修正後刑法第2 條
    第1 項之適用，應依一般法律適用原則，適用裁判時法。惟
    如逕行適用行為時法，因結果並無不同，對判決不生影響，
    上訴審毋庸撤銷改判（以上參考最高法院95年5 月23日刑事
    庭第8 次會議決議、95年11月7 日第21次刑事庭會議紀錄及
    最高法院24年上字第4634號、24年上字第5292號、27年上字
    第2615號判例）。經查：
  (一)關於法定罰金刑最低度部分，由修正前刑法第33條第5 款規
    定為銀元1 元以上，依罰金罰鍰提高標準條例第一條前段提
    高10倍為銀元10元（折算為新台幣30元）以上，修正後刑法
    第33條第5 款則修正為新台幣1 千元以上，以百元計算。就
    被告所犯妨害自由之罪刑部分，比較行為時法與裁判時法，
    因修正之罰金刑最低度以行為時法有利於被告，應適用行為
    時法。
  (二)關於共犯之規定，修正前刑法第28條之規定為：「2 人以上
    共同實施犯罪之行為者，皆為正犯。」修正後刑法第28條之
    規定則為：「2 人以上共同實行犯罪之行為者，皆為正犯。
    」揆諸本條之修正理由係為釐清陰謀共同正犯，預備共同正
    犯，共謀共同正犯是否合乎本條規定之正犯要件。而本案被
    告等所犯前揭妨害自由犯行，既均屬實行犯罪行為之正犯，
    不論依修正刑法第28條或修正後刑法第28條之規定，均為共
    同正犯，依前揭最高法院刑事庭會議紀錄之決議，自應適用
    裁判時刑法第28條之規定。
  (三)關於易科罰金之折算標準，被告行為時之易科罰金折算標準
    ，修正前罰金罰鍰提高標準條例第2 條前段（現已刪除）規
    定，就其原定數額（1 元以上3 元以下）提高為1 百倍折算
    1 日，則本件被告行為時之易科罰金折算標準，應以銀元1
    百元以上3 百元以下折算1 日，經折算為新臺幣後即以新臺
    幣3 百元以上9 百元以下折算一日，惟95年7 月1 日施行之
    刑法第41 條 第1 項前段則規定：「犯最重本刑為五年以下
    有期徒刑以下之刑之罪，而受六個月以下有期徒刑或拘役之
    宣告者，得以新臺幣一千元、二千元或三千元折算一日，易
    科罰金。」，比較修正前後之易科罰金折算標準，以修正施
    行前之規定，較有利於被告，依修正後刑法第2 條第1 項前
    段之規定，應適用行為時即修正前刑法第41條第1 項前段、
    修正前罰金罰鍰提高標準條例第2 條之規定較有利於被告。
  (四)關於累犯之規定，修正後刑法第47條第1 項規定「受徒刑之
    執行完畢，或一部之執行而赦免後，5 年以內故意再犯有期
    徒刑以上之罪者，為累犯，加重本刑至二分之一。」，與修
    正前刑法第47條規定「受有期徒刑之執行完畢，或受無期徒
    刑或有期徒刑一部之執行而赦免後，5 年以內再犯有期徒刑
    以上之罪者，為累犯，加重本刑至二分之一。」不同，而依
    被告丁○○之前科紀錄，無論依修正前後刑法第47條之規定
    均構成累犯，是修正後之規定並無較不利於被告之情形。
  (五)關於刑法第74條緩刑之規定，依最高法院95年度第8 次刑事
    庭會議決議之見解，犯罪在新法施行前，新法施行後，緩刑
    之宣告，仍應適用新法第74條之規定。
三、核被告丁○○、甲○○及乙○○所為，均係犯刑法第302 條
    第1 項之妨害自由罪。被告丁○○、甲○○及乙○○與另4
    名真實姓名年籍不詳之成年男子，有犯意之聯絡及行為之分
    擔，均為共同正犯。被告丁○○前曾於91年間因違反妨害兵
    役條例案件，經本院於92年1 月14日以92年度桃簡字106 號
    判處有期徒刑3 月確定，其於92年6 月2 日易科罰金執行完
    畢，有臺灣高等法院被告前案記錄表在卷可按，其受有期徒
    刑執行完畢，5 年以內故意再犯本件有期徒刑以上之罪，為
    累犯，應依刑法第47條第1 項規定加重其刑。爰審酌被告等
    人以不法手段催討賭債，對被害人已造成身心傷害，惟念及
    被告等人於犯罪後均坦承犯罪，甚有悔意，並已賠償被害人
    損失等一切情狀，分別量處如主文所示之刑，並諭知易科罰
    金之折算標準。末查被告甲○○、乙○○未曾因故意犯罪受
    有期徒刑以上刑之宣告，有臺灣高等法院被告前案紀錄表附
    卷可考，被告等經此次罪刑之宣告，應足資警惕，本院認均
    無虞再犯，所處之刑，以暫不執行為適當，均爰依刑法第74
    條第1 項第1 款宣告緩刑3 年，以啟自新。
據上論斷，應依刑事訴訟法第273 條之1 、第299 條第1 項前段
，修正後刑法第2 條第1 項前段、第28條，刑法第302 條第1 項
，修正前刑法第33條第5 款、修正前刑法第41條第1 項前段、修
正後刑法第47條、修正後第74條第1 項第1 款，罰金罰鍰提高標
準條例第1 條前段、修正前罰金罰鍰提高標準條例第2 條，判決
如主文。
本案經檢察官何嘉仁到庭執行職務。
中　　華　　民　　國　　96　　年　　6 　　月　　20　　日
                  刑事第七庭    法　官　連雅婷
以上正本證明與原本無異
如不服本判決書應於送達後10日內向本院提出上訴狀
                                書記官　張尹嫚
中　　華　　民　　國　　96　　年　　6 　　月　　20　　日
附錄條文：中華民國刑法第302條
（剝奪他人行動自由罪）
私行拘禁或以其他非法方法，剝奪人之行動自由者，處5 年以下
有期徒刑、拘役或 3 百元以下罰金。
因而致人於死者，處無期徒刑或7 年以上有期徒刑，致重傷者，
處 3 年以上 10 年以下有期徒刑。
第 1 項之未遂犯罰之。
